【裁判字號】    89,訴,343
【裁判日期】    900330
【裁判案由】    營利事業所得稅
【裁判全文】
高雄高等行政法院判決                              八十九年度訴字第三四三號
                              .
    原      告  利書明即宏東工程行
    被      告  財政部臺灣省南區國稅局
    代  表  人  甲○○    局長
    訴訟代理人  乙○○
右當事人間因營利事業所得稅事件，原告不服行政院中華民國八十九年五月二十三日
台八十九訴字第一四七○三號再訴願決定，提起行政訴訟。本院判決如左：
    主  文
原告之訴駁回。
訴訟費用由原告負擔。
    事  實
甲、事實概要：
    原告八十三年度營利事業所得稅結算申報，原經被告書面審查核定有案。嗣經被
    告查獲原告虛報支出范兆興、范兆明等二人薪資各新台幣（下同）三００、００
    ０元，以不正方法逃漏稅捐，遂據以剔除該二筆薪資支出，核定營業成本為一三
    、九二二、０００元，除發單補徵原告八十三年度營利事業所得稅一五０、００
    ０元外，並依行為時所得稅法第一百十條第一項規定，按所漏稅額一五０、００
    ０元處以０．八倍罰鍰計一二０、０００元。原告不服，申經復查結果，未獲變
    更，循序訴願、再訴願，迭遭駁回，遂向本院提起本件訴訟。
乙、兩造之聲明：
一、原告聲明求為判決：
  (一)再訴願決定、訴願決定及原處分均撤銷。
  (二)訴訟費用由被告負擔。
二、被告聲明求為判決：如主文所示。
丙、兩造主張之爭點：
一、原告主張之理由：
  (一)緣原告係從事地板工程事業，申報八十三年度營利事業所得稅結算時，有關工資
    部分，原應由工頭黃武雄（一直不使用正名，僅稱「阿來」，係事後經台灣屏東
    地方法院檢察署檢察官偵辦八十七年度偵字第九三○號刑事案時，始知其真名）
    ，負責及提出其本人及臨時工人之身分證、印章，俾供原告填造扣繳憑單一併申
    報；然而，黃武雄在上開刑事案件偵查中，宣稱其身分證為他人拿去報稅，無法
    提供，反而提供訴外人范兆興、范兆明之身分證、印章，原告不疑黃武雄所提供
    之身分證、印章係從何處取得，一直認為范兆興、范兆明二人是黃武雄所僱用之
    臨時工人，遂依實際發給黃武雄之六十萬元金額，填造扣繳憑單記載范兆興、范
    兆明二人各收入三十萬元，並無借用人頭虛報工程款之事實，原告誠實申報，並
    無漏稅之企圖。
  (二)原告為追查黃武雄之真名及地址，向台灣屏東地方法院檢察署提供「阿來」之資
    料，供為追查其真正姓名，一方面黃武雄出面希能清洗原告涉嫌漏報所得以不正
    當方法逃漏稅捐之罪名，一方面黃武雄出面之證詞，如與事實不符，原告可依法
    提出偽證之刑事案件，還原告清白。
  (三)原告誠實申報營利事業所得稅，但因黃武雄在上開刑事案件之證詞，使得原告蒙
    羞，不僅負刑事之責任（處原告徒刑伍個月，緩刑參年），又需繳納本件罰鍰，
    負稅捐責任，雙層之損失，原告難以心服。
二、被告之主張：
  (一)本稅部分：
    查，依據臺灣屏東地方法院八十七年度訴字第五四七號刑事判決書所載：「黃武
    雄於偵查中供稱：『．．．當時我替被告（即本件原告）工作，他說看能否找到
    一、二個人頭來報稅，我說可以，因當時我身分證被別人拿去報稅，當時我向被
    告說不要超報，申報二十萬就不要課稅，但他不照約定，二兄弟（范兆興、范兆
    明）均報三十萬（元）；我只是交范兆興、范兆明身分證、印章予被告，是他們
    兄弟之母親交給我的。』等語，核與被害人范兆興、范兆明於偵查中指訴未受僱
    於被告情節相符，足見被告確知范兆興、范兆明等二人係人頭，未在伊處工作，
    支領薪水。．．．而范兆興君於八十三年間仍在中央警察大學就讀，不可能受僱
    於被告，此亦有范兆興之學士學位證明書在卷可佐，事證明確。」是原告有虛報
    范兆興、范兆明等二人薪資事實明確，被告剔除虛列薪資支出六００、０００元
    ，與所得稅法第二十四條第一項規定並無不合。原告復執前詞爭訟，自難認為有
    理由。
  (二)罰鍰部分：
  １、「納稅義務人已依本法規定辦理結算申報，但對依本法規定應申報課稅之所得
    額有漏報或短缺情事，處以所漏稅額兩倍以下罰鍰。」為所得稅法第一百十條第
    一項所明定。
  ２、本件原告本年度營利事業所得稅結算申報，虛報范兆興及范兆明薪資支出計六
      ００、０００元，有臺灣屏東地方法院檢察署檢察官八十七年度偵字第九三０
      號起訴書及臺灣屏東地方法院八十七年度訴字第五四七號刑事判決書附卷可稽
      ，違章事證明確，洵堪認定，被告遂按所漏稅額一五０、０００元處以０．八
      倍罰鍰一二０、０００元，揆諸首揭法條規定，並無不合。
    理  由
一、按「營利事業所得之計算，以其本年度收入總額減除各項成本費用、損失及稅捐
    後之純益額為所得額。」、「納稅義務人已依本法規定辦理結算申報，但對依本
    法規定應申報課稅之所得額有漏報或短報情事者，處以所漏稅額兩倍以下之罰鍰
    。」分別為行為時所得稅法第二十四條第一項及第一百十條第一項所明定。
二、本件原告八十三年度營利事業所得稅結算申報，原列報支出范兆興、范兆明等二
    人薪資各三００、０００元，經被告書面審查核定後，嗣被告查得原告因虛列范
    兆興、范兆明上開薪資，製作不實扣繳憑單、及八十三年度營利事業所得稅結算
    申報書等項，申報本件營利事業所得稅，以不正方法逃漏稅捐，經台灣屏東地方
    法院八十七年度訴字第五四七號刑事事件，判處有期徒刑五月，緩刑三年確定在
    案，遂核認上開薪資支出為原告虛列，以不正方法逃漏稅捐，據以剔除該二筆薪
    資支出，核定營業成本為一三、九二二、０００元，除發單補徵原告八十三年度
    營利事業所得稅一五０、０００元外，並依行為時所得稅法第一百十條第一項規
    定，按所漏稅額一五０、０００元處以０．八倍罰鍰計一二０、０００元之事實
    ，有原告八十三年度營利事業所得稅結算申報書、八十三年度營利事業所得稅核
    定稅額繳款書、違章案件罰鍰繳款書、上開刑事判決書分別附於原處分卷及本院
    卷可稽，並經本院調取該刑事確定案卷查閱無訛，且有該案卷影本附卷足佐。
三、原告雖主張所承包工程係由其僱用工頭綽號「阿來」之黃武雄負責找臨時工貼地
    板磚，確實有支付六十萬元工資予黃武雄轉發給臨時工，黃武雄提供范兆興、范
    兆明之身分證、印章供其製作扣繳憑單及申報本件營利事業所得稅，故認范兆興
    、范兆明乃黃武雄所僱用之臨時工，並不知范兆興、范兆明是人頭，其據實申報
    ，並無逃漏稅之意圖云云。惟查：
  (一)依黃武雄於上開刑事案件偵查中（即台灣屏東地方法院檢察署八十七年度偵字第
    九三○號），供陳：「．．．當時我替被告（即本件原告）工作，他說看能否找
    到一、二個人頭來報稅，我說可以，因當時我身分證被別人拿去報稅，當時我向
    被告說不要超報，申報二十萬（元）就不要課稅，但他不照約定，二兄弟（范兆
    興、范兆明）均報三十萬（元）；我只是交范兆興、范兆明身分證、印章予被告
    ，是他們兄弟之母親交給我的。」等語，另范兆興、范兆明於該案偵查中亦指訴
    八十三年間，並未受僱於原告，亦未向原告支領任何薪資，彼等身分證、印章，
    係應黃武雄要求而提供給黃某等情明確，而范兆興係八十六年六月始自中央警察
    大學畢業，八十三年間，自仍在該中央警察大學就讀，並無受僱於原告可能各情
    ，有范兆興、范兆明之檢舉書、扣繳憑單、范兆興學士學位證明書附於上開刑事
    案偵查卷可考。另依原告於本院準備程序中陳稱：「當時黃武雄向我領六十萬元
    ，並因自己之身分證借給他人報稅，故由其提供范兆興、范兆明兄弟身分證給我
    ，我有要求另外再一個人分攤，但黃武雄沒有提出，於是以范兆興、范兆明兄弟
    二人共計六十萬元（列入薪資支出）報稅．．」等語，並供陳無法提出支付黃武
    雄六十萬元之證據（見本院八十九年十二月一日準備程序筆錄）等情以觀，原告
    事先即知范兆興、范兆明係屬人頭，未在其工程行工作支領薪水，其有虛報范兆
    興、范兆明薪資事實明確；此由原告因此事實，經上開刑事案件判處有罪確定，
    亦可佐證。
  (二)原告雖於本件言詞辯論期日，提出訴外人簡和成出具之證明書欲證明其有支付薪
    資云云；然觀，該紙證明書載稱：「查有關宏東工程行在台東市○○街．．．工
    人（阿來）作地板工程，工資六十萬元左右，以（已）實付給（阿來）本人．．
    ．」云云，縱或屬實，僅能證明原告曾因工程支付工資予綽號「阿來」者，尚不
    能證明係屬八十三年度之薪資支出，亦不能證明該筆款項業經綽號「阿來」者轉
    付予范兆興、范兆明。至原告另聲請訊問證人黃含笑，據其陳稱係欲證明黃武雄
    乃經該證人介紹擔任工頭；然此待證事項，核與本件原告有無短、漏報所得，尚
    無所影響，自無調查必要。原告之主張，均無可採。
三、綜上所述，本件既無證據證明原告八十三年度曾支付六十萬元薪資予范兆興、范
    兆明，其確有虛列該部分薪資支出，自屬漏報上述營利所得額，其違章事証明確
    ，則被告依上開規定，發單補徵原告八十三年度營利事業所得稅一五０、０００
    元外，並依行為時所得稅法第一百十條第一項規定，按所漏稅額一五０、０００
    元處以０．八倍罰鍰計一二０、０００元（計至百元），經核其適用法律及裁量
    權之行使並無違誤。訴願決定予以維持，亦無不當，原告起訴請求撤銷原處分及
    訴願決定，並無理由，應予駁回。
四、據上論結，本件原告之訴為無理由，爰依行政訴訟法第一百九十五條第一項後段
    、第九十八條第三項前段，判決如主文。
中    華    民    國     九十        年      三      月      三十       日
                    高 雄 高 等 行 政 法 院  第 二 庭
                                審 判 長 法  官 高 秀 真
                                         法  官 戴 見 草
                                         法  官 江 幸 垠
右為正本係照原本作成。
如不服本判決，應於判決送達後二十日內向本院提出上訴書狀，其未表明上訴理由者
，應於提起上訴後二十日內向本院提出上訴理由書（須按對造人數附繕本）；如於本
判決宣示或公告後送達前提起上訴者，應於判決送達後二十日內補提上訴理由書（須
附繕本）。未表明上訴理由者，逕以裁定駁回。
提起上訴應預繳送達用雙掛號郵票七份（每份三十四元）。
中    華    民    國    九十         年      四      月       二        日
                                法 院 書 記  官 李 建 霆


司法院資訊處製作；財團法人民間司法改革基金會備份。
